臺灣臺北地方法院刑事判決
111年度訴字第426號
公  訴  人  臺灣臺北地方檢察署檢察官
被      告  吳庭毅


選任辯護人  鍾信一律師
            李秀娟律師
上列被告因傷害等案件，經檢察官提起公訴（110年度偵字第289
73號），嗣被告於本院準備程序進行中就被訴事實為有罪之陳述
，經受命法官告知簡式審判程序之旨，並聽取當事人之意見後，
本院合議庭裁定由受命法官獨任進行簡式審判程序，判決如下：
    主  文
吳庭毅犯恐嚇危害安全罪，處拘役拾日，如易科罰金，以新臺幣
壹仟元折算壹日。又犯強制罪，處拘役貳拾日，如易科罰金，以
新臺幣壹仟元折算壹日。又犯剝奪他人行動自由罪，處有期徒刑
貳月，如易科罰金，以新臺幣壹仟元折算壹日。又犯傷害罪，處
拘役拾日，如易科罰金，以新臺幣壹仟元折算壹日。拘役部分應
執行拘役叁拾日，如易科罰金，以新臺幣壹仟元折算壹日。
    事實及理由
一、本件係經被告吳庭毅於準備程序當庭表示認罪，而經本院裁
    定以簡式審判程序加以審理，依據刑事訴訟法第273條之2、
    第159條第2項之規定，不適用審判外陳述之證據法則中，有
    關限制證據能力之相關規定，合先敘明。
二、本件犯罪事實及證據，除證據部分應補充「被告吳庭毅於本
    院準備及審理程序中之自白」外，其餘均引用起訴書之記載
    （如附件）。
三、論罪科刑：
㈠、核被告就起訴書犯罪事實欄一、㈠所為，係犯刑法第305條之
    恐嚇危害安全罪；就起訴書犯罪事實欄一、㈡所為，分別係
    犯刑法第304條第1項強制罪、第302條第1項剝奪他人行動自
    由罪、第277條第1項傷害罪。
㈡、被告所犯上開4 罪間，犯意各別，行為互殊，應分論併罰。
㈢、爰以行為人之責任為基礎，審酌被告為債權人，為催促債務
    人即告訴人返還新臺幣（下同）110萬元之借款，而傳送恐
    嚇訊息催促告訴人還款，復為保全債權，先強行要求告訴人
    至銀行兌領支票款項，因銀行營業時間已過，票款無法兌領
    ，再強行將告訴人帶至汽車旅館，確保告訴人隔日可兌領票
    款，還款予被告，而以此方式剝奪告訴人行動自由；復於剝
    奪告訴人行動自由期間，因故與告訴人發生拉扯，致告訴人
    受有頭皮血腫之傷害，被告所為，自有不該，惟念及被告犯
    後終能坦承犯行，於本院審理中多次表達和解之意，並提出
    不再向告訴人追償110萬元債權之和解方案，確有和解之誠
    意，惟因告訴人不願和解，且經本院合法傳喚不到庭，致被
    告迄今未能與告訴人達成和解；兼衡被告自述國中畢業之智
    識程度、現無業、無子女、與母親同住等家庭生活經濟狀況
    （見訴字卷第85頁），暨被告犯罪之動機、目的及手段、犯
    罪所生危害等一切情狀，分別量處如主文所示之刑，暨就拘
    役部分定其應執行之刑，並均諭知易科罰金之折算標準。
四、沒收：
㈠、扣案之行動電話2 支、現金新臺幣120萬元、愷他命1包、K盤
    1個、安非他命殘渣瓶1個、玻璃球2個（偵字第382頁），無
    證據證明與本案犯行有直接關連性，依法不能宣告沒收。
㈡、告訴人及弘鈿公司之銀行帳戶存摺及印鑑，並非被告本案犯
    罪所得之物，且未據扣案，起訴意旨主張為被告之犯罪所得
    ，請求沒收，容有誤會，併予敘明。
據上論斷，應依刑事訴訟法第273條之1第1項、第299條第1項前
段、第310條之2、第454條第2項，刑法第277條第1項、第302條
第1項、第304條第1項、第305條、第41條第1項前段、第51條第6
款，刑法施行法第1條之1第1項，判決如主文。
本案經檢察官王文成提起公訴，檢察官楊淑芬到庭執行職務。
中　　華　　民　　國　　111 　年　　7 　　月　　22　　日
　　　　　　　　　刑事第十庭  法　官　陳采葳
上正本證明與原本無異。 
如不服本判決應於收受送達後20日內向本院提出上訴書狀，並應
敘述具體理由；其未敘述上訴理由者，應於上訴期間屆滿後20日
內向本院補提理由書（均須按他造當事人之人數附繕本）「切勿
逕送上級法院」。告訴人或被害人如對於本判決不服者，應具備
理由請求檢察官上訴，其上訴期間之計算係以檢察官收受判決正
本之日期為準。 因疫情而遲誤不變期間，得向法院聲請回復原
狀。
                             書記官  邱汾芸
中　　華　　民　　國　　111 　年　　7 　　月　　22　　日
附錄本案論罪科刑法條全文：
中華民國刑法第277條第1項
傷害人之身體或健康者，處5年以下有期徒刑、拘役或50萬元以
下罰金。

中華民國刑法第302條第1項
私行拘禁或以其他非法方法，剝奪人之行動自由者，處5年以下
有期徒刑、拘役或9千元以下罰金。

中華民國刑法第304條第1項
以強暴、脅迫使人行無義務之事或妨害人行使權利者，處3年以
下有期徒刑、拘役或9千元以下罰金。

中華民國刑法第305條
以加害生命、身體、自由、名譽、財產之事恐嚇他人，致生危害
於安全者，處2年以下有期徒刑、拘役或9千元以下罰金。



附件：
臺灣臺北地方檢察署檢察官起訴書
                                    110年度偵字第28973號
　　被　　　告　吳庭毅　男　40歲（民國00年0月00日生）
　　　　　　　　　　　　住○○市○鎮區○○○路000號
　　　　　　　　　　　　居基隆市○○區○○路00○00號
　　　　　　　　　　　　國民身分證統一編號：Z000000000號
上列被告因重利案件，已經偵查終結，認應提起公訴，茲將犯罪
事實及證據並所犯法條分敘如下：
　　　　犯罪事實
一、吳庭毅（所涉重利、恐嚇危害安全、強制罪嫌部分，均另為
    不起訴處分）與鄭郁蓉因借款而相識，鄭郁蓉則為弘鈿有限
    公司（下稱弘鈿公司）之負責人。緣弘鈿公司經營不善，鄭
    郁蓉因而多次向吳庭毅借款，吳庭毅為催討債務，分別為以
    下行為：
　㈠基於恐嚇危害安全之犯意，於民國109年8月28日，在不詳處
    所，以通訊軟體「LINE」傳送「中午錢收一收我要過去拿，
    否則我會砍死你」之文字，以此加害生命及身體一事恐嚇告
    訴人，致告訴人心生畏懼，足生危害於安全。
　㈡緣鄭郁蓉於109年9月7日間，因弘鈿公司再度急需用款周轉，
    而聯繫吳庭毅稱欲借支新臺幣（下同）110萬元，用以支付
    所開立支票之票款救急，翌（8）日即有資金入帳可返還，
    吳庭毅因而同意借支110萬元予鄭郁蓉，然翌（8）日鄭郁蓉
    仍無法償還所借支之前開款項，吳庭毅竟基於傷害、私行拘
    禁及強制之犯意，於同日13時許，要求鄭郁蓉駕車搭載其前
    往臺北市○○區○○○路00號第一商業銀行西門分行前，並強使
    鄭郁蓉交付弘鈿公司及其私人之銀行帳戶存摺及印鑑，與吳
    庭毅共同前往第一商業銀行西門分行兌領支票，以此方式使
    鄭郁蓉行無義務之事，後因銀行營業時間已過而匯兌未成，
    吳庭毅便強押鄭郁蓉至臺北市○○區○○路00巷00號友徠汽車旅
    館802號房內，限制鄭郁蓉之行動自由，並乘鄭郁蓉於房內
    吞食安眠藥無力反抗之際，徒手拉扯鄭郁蓉頭髮撞擊房內浴
    室洗手臺，致鄭郁蓉受有頭部外傷合併右側頂部頭皮血腫之
    傷害，以此方式催討債務。幸鄭郁蓉之胞妹鄭予婷因聯繫不
    上鄭郁蓉而向警方報案，經警及時查獲，而悉上情。
二、案經鄭郁蓉告訴暨本署指揮臺北市政府警察局中正第二分局
    偵辦。
　　　　證據並所犯法條
一、證據清單及待證事實：
編號 證  據  名  稱 待  證  事  實 1 被告吳庭毅於警詢時及偵訊中之供述。 矢口否認有何恐嚇危害安全、私行拘禁及強制犯行，並辯稱：恐嚇危害安全部分，伊並未曾傳送該訊息予告訴人鄭郁蓉，應係告訴人所偽造；傷害、私行拘禁及強制部分，本件係告訴人債臺高築，而於109年9月7日尋求伊借款協助過票，因告訴人債性不佳，然告訴人一再保證隔日有130萬元之款項入帳可用以返還，伊雖答應借款110萬元，然與告訴人協議，告訴人需隔日返還借款，然隔日告訴人所保證之130萬元亦未如期匯入，伊僅係要確認自己並未遭詐欺，始需要告訴人與弘鈿公司之銀行帳戶存摺及印鑑，況該些物品亦係告訴人起初表示願主動提供，然嗣後又反悔，伊始會在車上向其索取，後告訴人之款項係在銀行關門後始匯入，伊為確保支借款項得以受償，故與告訴人協議2人同住友徠汽車旅館1晚，伊並未限制告訴人之行動自由，亦未傷害告訴人，然告訴人為脫免債務，竟於汽車旅館內自行服用大量安眠藥，並傳訊息通知家人報警，且指訴伊對其不利，均係子虛烏有云云。 2 告訴人鄭郁蓉於警詢及偵查中之指訴。 證明全部犯罪事實。 3 證人即告訴人之妹鄭予婷於偵查中之證述。 證明告訴人曾於本案事後告知證人鄭予婷遭被告「押著拿錢」，又證人鄭予婷曾於案發時進入友徠汽車旅館802號房內，曾見房內洗手臺水放滿，且洗手臺旁均為潑出之水漬，佐證被告應為討債而有強制、傷害及私行拘禁等行為之事實。 4 證人即臺北市政府警察局南港分局玉成派出所員警李昆霖、楊智凱於偵查中之證述。 證明證人李昆霖、楊智凱於109年9月8日獲報前往友徠汽車旅館802號房後，係被告前來應門，告訴人始隨後步出房間，又告訴人當時曾摀住頭部一側，且被告面對警察時眼神異常，佐證在前開房間內，應係被告主導告訴人行動自由之事實。 5 被告之通訊軟體「line」帳號主頁面翻攝照片1張、被告與告訴人之通訊軟體「line」對話紀錄翻攝照片1張。 證明被告曾為催討債務，於109年8月28日，以通訊軟體「LINE」傳送「中午錢收一收我要過去拿，否則我會砍死你」文字之事實。 6 告訴人車內之行車紀錄器錄影檔案暨譯文1份。 證明被告曾於要求告訴人駕車搭載其前往臺北市○○區○○○路00號第一商業銀行西門分行時，得知告訴人無法如期還款後，對其放貸公司之員工告以：「我再看顧他一下，我怕他把錢轉出去，不是啦，我是怕我人一走，他會把錢轉出去，他有網路銀行，簿子和印章目前在我這裡，他個人的，對對對，所以我今天再顧他一天」等語，足徵被告駕車將告訴人載往友徠汽車旅館之目的，係為在取得還款前，再限制告訴人行動之自由1日，其主觀上應具私行拘禁犯意之事實。 7 告訴人與其子女、親友之通訊軟體「line」對話紀錄翻攝照片2張、臺北市政府警察局南港分局玉成派出所受理失蹤人口案件登記表1份。 佐證本案經警查獲之過程。 8 三軍總醫院附設民眾診療服務處診斷證明書1份。 證明告訴人因被告之傷害行為而受有頭部外傷合併右側頂部頭皮血腫傷害之事實。 9 搜索扣押筆錄、扣押物品目錄表各1份、現場照片6張、扣案物照片13張。 佐證本案犯罪事實。 
二、核被告所為犯罪事實一、㈠部分，係犯刑法第305條之恐嚇危
    害安全罪嫌；犯罪事實一、㈡部分，係犯刑法第277條第1項
    之傷害罪嫌、刑法第302條第1項之私行拘禁罪嫌，及刑法第
    304條第1項之強制罪嫌。被告所犯上開4罪間，犯意各別，
    行為互殊，請予分論併罰。未扣案之鄭郁蓉及弘鈿公司之銀
    行帳戶存摺及印鑑，為本案被告犯罪所得，倘未返還告訴人
    ，請依刑法第38條之1第1項前段及第3項之規定諭知沒收，
    於全部或一部不能沒收或不宜執行沒收時，追徵其價額。
三、依刑事訴訟法第251條第1項提起公訴。
　　此　致
臺灣臺北地方法院
中　　華　　民　　國　 110　　年　　12　　月　　10　　日
　　　　　　　　　　　　　檢　察　官　　王文成